【裁判字號】    98,訴,58
【裁判日期】    980522
【裁判案由】    重傷害
【裁判全文】
臺灣桃園地方法院刑事判決                98年度訴字第58號
公  訴  人  臺灣桃園地方法院檢察署檢察官
被      告  戊○○原名黃志明.
                      1
選任辯護人  陳鼎正律師
被      告  己○○
選任辯護人  張育祺律師
被      告  乙○○
                      號
選任辯護人  邱國旺律師
上列被告因重傷害案件，經檢察官提起公訴（96年度偵字第6646
號），本院判決如下︰
    主  文
戊○○、己○○、乙○○共同傷害人之身體，戊○○處有期徒刑
肆月，己○○、乙○○各處有期徒刑參月，如易科罰金，均以新
臺幣壹仟元折算壹日；戊○○減為有期徒刑貳月，己○○、乙○○各減為有期徒刑壹月又拾伍日，如易科罰金，均以新臺幣壹仟
元折算壹日。
    事  實
一、戊○○、己○○均為位於桃園縣蘆竹鄉○○村○○路五三之
    二號「漢邦興業公司」（下稱漢邦公司）之員工，緣戊○○
    於民國九十五年十月十四日上午九時許，遭漢邦公司組長丁○○以戊○○先於前日即同年月十三日無正當理由曠工一日
    ，又於隔日即九十五年十月十四日上班遲到為由予以辭退，
    心生不滿，先於同日即同年月十四日上午九時許，將上情告
    知己○○，復以行動電話聯絡乙○○、潘志龍（業經本院另
    以九十七年度訴字第一一一九號判決判處有期徒刑三月，減
    為有期徒刑一月又十五日）及其餘五名真實姓名年籍不詳之
    成年人陸續抵達上開公司工廠企圖壯大聲勢。嗣於同日上午
    十時三十分許，戊○○因見己○○在組長辦公室附近之廠房
    側門外與丁○○就為何無故辭退自己一事發生口角爭執及拉
    扯衣物，竟起意教訓丁○○，而與己○○、乙○○、潘志龍
    及其餘五名真實姓名年籍均不詳之成年人，共同基於普通傷
    害之犯意聯絡，由戊○○率先撿拾散落於工廠地上之長條型
    鋼筋，衝向丁○○與己○○爭執地點即工廠作業區中間，朝
    丁○○左腿處毆打，丁○○因而倒地，潘志龍隨後亦撿拾地
    上散落之鋼筋一支朝丁○○右側背部擊打一下，漢邦公司員
    工丙○○見此，為免丁○○遭戊○○等人繼續毆擊，遂持鋼
    筋上前欲加以攔阻，詎戊○○、己○○、乙○○及潘志龍等
    人又承前同一傷害之犯意聯絡，先由己○○上前搶下丙○○
    手上之鋼筋而與丙○○發生拉扯，乙○○見狀亦檢拾地上之
    鋼筋一支，朝丙○○站立之方向丟擲，再由戊○○及其他四
    名真實姓名年籍不詳之成年男子持鋼筋朝其頭部毆打，丁○○則趁隙負傷躲回組長辦公室內，戊○○、己○○、乙○○
    及潘志龍等人始罷手離開漢邦公司，惟仍致丁○○因而受有
    右大腿、右背部擦傷、左腿腫脹等傷害，丙○○則受有頭部
    外傷併顱骨骨折、左臂挫傷等傷害（此部份未據丙○○合法
    告訴，詳後述）。嗣因漢邦公司廠長邱大展（原名甲○○）
    報警到場處理，始循線查知上情。
二、案經丁○○訴由桃園縣政府警察局大園分局報請臺灣桃園地
    方法院檢察署檢察官偵查起訴。
    理  由
一、按傳聞法則之重要理論依據，在於傳聞證據未經當事人之反
    對詰問予以核實，乃予排斥，惟若當事人已放棄對原供述人
    之反對詰問權，於法院審判時表明同意該等傳聞證據可作為
    證據，基於證據資料愈豐富，愈有助於真實發現之理念，並
    貫徹刑事訴訟法修法加重當事人進行主義之精神，確認當事
    人對於證據能力有處分權之制度，傳聞證據經當事人同意做
    為證據，法院認為適當者，亦得為證據。另當事人於調查證
    據時，對於傳聞證據表示「沒有意見」，而未於言詞辯論終
    結前聲明異議，應視為已有將該等傳聞證據採為證據之同意
    ，此刑事訴訟法第一百五十九條之五定有明文。本案被告戊○○、己○○、乙○○及渠等辯護人於本院審理程序中已表
    示對卷內人證、書證、物證之證據能力均無意見，本院審理
    時，被告戊○○、己○○、乙○○及渠等辯護人對被告以外
    之人於審判外之陳述之證據能力並未表示意見，迄本院言詞
    辯論終結前，被告戊○○、己○○、乙○○及渠等辯護人亦
    未爭執本案證據之證據能力，依刑事訴訟法第一百五十九條
    之五第二項之規定，應視為被告戊○○、己○○、乙○○及
    渠等辯護人已同意本案相關之傳聞證據均可做為證據，本院
    斟酌本案卷內之證據並非非法取得，亦無證明力明顯過低之
    情形，且經本院於審判期日依法進行證據之調查、辯論，被
    告戊○○、己○○及乙○○於訴訟上之程序權，已受保障，
    前揭各該證據，均得採為證據。
二、上揭犯罪事實，業據被告戊○○、己○○及乙○○於本院審
    理時坦承不諱（見本院卷第五九頁），核與證人即被害人丁○○、證人即漢邦公司廠長邱大展於警詢、證人即被害人丙○○於偵查中證述情節大致相符（見臺灣桃園地方法院檢察
    署九十七年度偵字第六六四六號卷第三六頁至第三八頁、第
    四一頁至第四三頁、第六七頁至第六八頁、第一○五頁至第
    一○六頁），復有被害人丙○○所提敏盛綜合醫院診斷證明
    書、被害人丁○○所提敏盛綜合醫院診斷證明書及竹南中醫
    診所診斷書、現場照片四張等件附卷可稽（見上開偵卷第三
    五頁、第三九頁至第四○頁、第四七頁至第四九頁），且有
    扣案之鋼筋二支可佐，是被告戊○○、己○○及乙○○上揭
    任意性自白，與事實相符，應堪採信。本件事證明確，被告
    戊○○、己○○及乙○○上揭犯行，堪以認定，應予依法論
    科。
三、核被告戊○○、己○○及乙○○所為，均係犯刑法第二百七
    十七條第一項之普通傷害罪。檢察官於起訴時認被告三人上
    開共同傷害被害人丁○○、丙○○之犯行，係犯刑法第二百
    七十八條第一項、第三項之重傷害未遂罪嫌，惟蒞庭實行公
    訴之檢察官於本院審理時業於九十八年三月二十六日以九十
    八年度蒞字第一一○五號補充理由書認本件起訴之事實該當
    同法第二百七十七條第一項之普通傷害罪嫌，自行更正原起
    訴法條，基於檢察一體之原則，本院毋庸再變更起訴之法條
    。被告戊○○、己○○、乙○○、共犯潘志龍及其餘五名不
    詳成年男子就上開傷害犯行間，有犯意聯絡及行為分擔，應
    論以共同正犯。被告戊○○、己○○及乙○○與上述共犯等
    人，係以一行為傷害被害人丁○○、丙○○二人，為想像競
    合犯，應依刑法第五十五條規定，從一重之普通傷害罪處斷
    。爰審酌被告戊○○僅因遭漢邦公司組長解雇心生不滿，不
    思以理性溝通方式解決問題，反告知被告己○○並通知被告
    乙○○、潘志龍等人鳩眾到場助勢，與被害人丁○○發生爭
    執衝突，被告戊○○並持鋼筋傷害丁○○，致使被害人丁○○身體受有多處傷害，且迄今尚未與被害人丁○○達成和解
    ，行為甚屬不該，本不宜輕縱，惟念及被告戊○○、己○○
    及乙○○於本院審理時均坦承所犯過錯，容有悔意等一切情
    狀，各量處如主文所示之刑，並諭知易科罰金之折算標準，
    以示懲儆。另按中華民國九十六年罪犯減刑條例業經立法院
    三讀通過，總統公布，並定於九十六年七月十六日施行，本
    件被告戊○○、己○○及乙○○所犯之普通傷害罪，犯罪時
    間係在九十六年四月二十四日以前，係合於減刑之條件，自
    應均依同條例第二條第一項第三款之規定，就被告戊○○、
    己○○及乙○○前揭所宣告之有期徒刑，均予以減刑二分之
    一，並諭知易科罰金之折算標準。至扣案鋼筋二支，雖係供
    被告戊○○、己○○及乙○○與其他共犯持以傷害丁○○所
    使用之物，然既係被告戊○○、己○○及乙○○等人於案發
    時隨手自工廠地上撿拾而得，已詳如前述，並非被告戊○○
    、己○○及乙○○或其餘共犯所有之物，爰不為沒收之諭知
    ，附此敘明。
四、公訴意旨另以：被告戊○○、己○○及乙○○於九十五年十
    月十四日上午，在桃園縣蘆竹鄉○○村○○路五三之二號漢
    邦公司，與共犯潘志龍及其餘七名真實姓名年籍均不詳之成
    年男子前往上址，被告己○○知悉被告戊○○遭解職後，與
    被害人丁○○發生爭執，被告戊○○、己○○、乙○○、共
    犯潘志龍及該七名成年男子共同基於普通傷害之犯意聯絡，
    於同日上午十時三十分許，先由被告戊○○、己○○分別持
    鋼筋毆打被害人丁○○，被害人丙○○見狀上情阻止，並拉
    住被告己○○、戊○○，竟遭被告乙○○及上揭某四名男子
    持鋼筋毆打其頭部，被害人丙○○因此受有頭部外傷併顱骨
    骨折、左臂挫傷之傷害，因認被告戊○○、己○○及乙○○
    共同毆打被害人丙○○部分，亦涉有共同傷害罪嫌等語。惟
    查：
  (一)按刑法第二百七十七條第一項之普通傷害罪，依同法第二百
    八十七條前段規定，須告訴乃論；而告訴乃論之罪，其告訴
    已逾告訴期間者；應諭知不受理之判決，又告訴乃論之罪，
    其告訴應自得為告訴之人知悉犯人之時起，於六個月內為之
    。刑事訴訟法第三百零三條第三款、第二百三十七條第一項
    分別定有明文。又未經合法告訴者，因係欠缺訴追之要件，
    應依刑事訴訟法第三百零三條第三款為諭知不受理之判決（
    最高法院十九年非字第一四九號判例參照）。
  (二)本件被害人丙○○係六十六年九月十二日生，有其年籍資料
    可稽，於九十五年十月十四日被害時已係成年人，且被害人
    丙○○於遭毆打後雖曾一度接受顱骨修補手術，並進入加護
    病房接受治療，惟嗣即於九十五年十月二十三日出院，出院
    時意識狀態清醒，生命徵象穩定等情，有敏盛綜合醫院相關
    病歷影本附卷可稽（見本院九十七年度審訴字第一五○五號
    卷第五三頁至第九三頁），足見其並無因遭受暴行而長久喪
    失表達意思之能力。準此以言，本件被害人丙○○非但並無
    因不能行使告訴權而需賴檢察官指定代行告訴人之情形，遍
    觀全卷，亦未見有何檢察官指定代行告訴人之記載，甚且被
    害人丙○○之父親許坤明因其並非已成年被害人丙○○之法
    定代理人，是亦不得享有獨立告訴權人之地位，先予敘明。
  (三)其次，本件被害人丙○○早於九十五年十月十四日遭毆打時
    即已知悉其乃係遭被告戊○○、己○○、乙○○及其他到場
    同夥毆打，告訴期間至遲應於九十六年四月十三日屆滿。詎
    丙○○於九十五年十月二十三日出院後，意識雖已清楚恢復
    ，然在其於九十六年三月間又因案入臺灣士林看守所執行羈
    押前，非但均未曾對被告戊○○、己○○及乙○○等人提出
    告訴，及至入所後，仍不具狀申告，之後方遲至九十六年六
    月四日，始向臺灣桃園地方法院檢察署檢察事務官就其所受
    傷勢對被告戊○○、己○○及乙○○等人告訴（見上開偵卷
    第六七頁至第六八頁），顯已逾越六個月之告訴期間，依前
    開規定，其所為之告訴顯然並不合法。
  (四)至被害人丙○○雖曾於偵查中表示其係委託父親許坤明代為
    向被告潘志龍等人提出告訴，自未逾越告訴期間云云。惟告
    訴之提出，縱不以具體指明犯人為必要，然仍須向偵查機關
    表明對該犯人有訴追意思（最高法院二十四年上字第二一九
    三號判例意旨參照）。查證人即當初為被害人父親許坤明製
    作警詢筆錄之員警陳世樑於本院九十七年度訴字第一一一九
    號案件審理時已到庭清楚具結證稱：九十五年十月二十日伊
    為許坤明所製作之筆錄是因為漢邦公司的人在案發當天有報
    案，伊有到現場，但到現場時丙○○已經不在現場，可能已
    被救護車載走，因此伊先就在現場做採證，再詢問現場的人
    ，大概瞭解事發經過及傷者的傷勢以及送去哪家醫院，在場
    的人就有提供其中一位傷者叫做丙○○，回到派出所之後，
    伊有問廠長甲○○是誰打架，廠長說是戊○○、己○○，其
    他人沒有講的很清楚，然後伊問他丙○○現在送醫的情形如
    何，他說醫生正在開刀，伊怕丙○○有生命危險，就詢問工
    廠的人看他的家屬有沒有在醫院，工廠的人說他的家屬有在
    醫院，伊就通知丙○○的家屬在丙○○比較穩定之後再到派
    出所來說明丙○○受傷的情形，許坤明為丙○○的家屬，許
    坤明當天到派出所只是來說明丙○○受傷的情形，在這次製
    作筆錄時，許坤明確實並未表示要對傷害丙○○的人或犯罪
    事實提出告訴，除九十五年十月二十日為許坤明製作的筆錄
    外，並無其他對許坤明製作的筆錄。伊也沒有到醫院對丙○○製作筆錄，之後伊有通知丙○○來作筆錄，但是他沒有來
    等語明確（見本院九十七年度訴字第一一一九號卷第八六至
    第八八頁）。而細繹證人即被害人丙○○之父親許坤明於九
    十五年十月二十日警詢筆錄之內容，證人許坤明僅向警陳述
    ：伊不知道誰打傷丙○○。丙○○頭部外傷並顱骨骨折、左
    臂挫傷等語（見上開偵卷第三三至三四頁），但均未明確向
    警表示要向毆打被害人丙○○之人提出告訴。復參以卷附九
    十六年三月二十二日公務電話紀錄資料（見上開偵卷第五八
    頁），其上確實記載：「於上述時間撥打00000000
    00漢邦公司內傷害案被害人丙○○通知前來本所補製筆錄
    ，由許民母親接聽後表示該民服刑中，後又撥打00000
    0000許民父親許坤明，許父表示丙○○目前因案於台北
    土城看守所羈押中，……，丙○○於事發後由父親製作筆錄
    ，出院返家本所一再通知，許父及丙○○均不願到場說明…
    …等語（見上開偵卷第五八頁），是縱認被害人丙○○先前
    曾委託其父親許坤明為其提出告訴，然因其父許坤明於警詢
    時並未向警表明訴追之意，自亦難認丙○○已委託其父許坤
    明代其對本案被告潘志龍提出告訴甚明。
  (五)從而，本件被害人丙○○於提出本件告訴時，既已逾越告訴
    期間，揆諸前揭說明及規定，本應為不受理之判決，惟因此
    部分與上開被告戊○○、己○○及乙○○共同傷害被害人丁○○部分，具有想像競合犯裁判上一罪之關係，爰不另為不
    受理判決之諭知，附此敘明。
據上論斷，應依刑事訴訟法第二百九十九條第一項前段，刑法第
二十八條、第二百七十七條第一項、第五十五條、第四十一條第
一項前段，刑法施行法第一條之一第一項、第二條前段，中華民
國九十六年罪犯減刑條例第二條一項第三款、第七條、第九條，
判決如主文。
本案經檢察官陳國安到庭執行職務。
中    華    民    國    98    年    5     月    22    日
                  刑事第九庭  審判長  法  官  吳為平
                                      法  官  胡芷瑜
                                      法  官  林玉蕙
以上正本證明與原本無異。
如不服本判決應於收受判決後10日內向本院提出上訴書狀，並應
敘述具體理由。其未敘述上訴理由者，應於上訴期間屆滿後20日
內向本院補提理由書 (均須按他造當事人之人數附繕本)「 切勿
逕送上級法院」。
                                      書記官  魏里安
中    華    民    國    98    年    5    月    22    日
附錄本案論罪科刑法條
中華民國刑法第277 條規定：
（普通傷害罪）
傷害人之身體或健康者，處3 年以下有期徒刑、拘役或1 千元以
下罰金。
犯前項之罪因而致人於死者，處無期徒刑或7 年以上有期徒刑；
致重傷者，處3 年以上10年以下有期徒刑。


司法院資訊處製作；財團法人民間司法改革基金會備份。
